【裁判字號】    94,訴,499
【裁判日期】    950227
【裁判案由】    交還土地
【裁判全文】
臺灣雲林地方法院民事判決               94年度訴字第499號
原      告  台灣糖業股份有限公司
法定代理人  甲○○
代  理  人  丙○○
            丁○○
被      告  乙○○
上列當事人間請求交還土地事件，本院於民國95年2 月14日言詞
辯論終結，判決如下：
    主  文
被告應將坐落雲林縣四湖鄉○○段七三九地號土地上之地上物除
去，並將土地交還原告。
訴訟費用由被告負擔。
本判決於原告以新台幣貳拾壹萬元為被告供擔保後，得假執行。
    事實及理由
一、原告主張：坐落雲林縣四湖鄉○○段739 地號土地（下稱系
    爭土地）為原告所有，被告無占有權源，竟擅自在系爭土地
    上種植小葉欖仁等地上物，經原告請求交還系爭土地，均置
    之不理，爰本於民法第767 條之規定，請求被告除去地上物
    後交還系爭土地予原告等語。
    並聲明：如主文第一項所示及為以供擔保為條件之假執行宣
    告。
二、被告抗辯：系爭土地係自被告先祖以來即使用至今，被告為
    種植小葉欖仁，於10年前土地重劃後，花費新台幣（下同）
    10餘萬元整地栽植，原告於重劃當時未積極向被告要求交還
    土地，現在始要求交還，理應賠償被告整地之損失。
    並聲明：原告之訴駁回。
三、原告主張坐落系爭土地為其所有，被告無權占用全部土地種
    植小葉欖仁之地上物，妨害原告所有權之行使等情，業據其
    提出土地登記謄本、地籍圖、現場相片8 紙為證，並經本院
    勘驗現場屬實，此有勘驗筆錄在卷可稽，復為被告所不爭執
    ，堪信為真實。被告雖抗辯其十年前曾因整地而花費10餘萬
    元，在原告賠償此費用前，被告並無交還之義務等語。然按
    因契約互負債務者，於他方當事人未為對待給付前，得拒絕
    自己之給付，民法第264 條已定有明文，亦即當事人間須因
    契約互負對待給付之債務時，始成立同時履行抗辯權。本件
    兩造間既無契約關係，而土地改良之不當得利請求權亦非所
    有權返還請求權之對待給付，不論被告得否請求原告給付改
    良土地之費用，被告皆無從拒絕交還土地。是被告前揭抗辯
    ，洵不足採。
四、按所有權人對於無權占有或侵奪其所有物者，得請求返還之
    ，對於妨害其所有權者，得請求除去之，民法第767 條定有
    明文。本件原告主張被告無權占用原告所有之系爭土地，且
    其在系爭土地上種植小葉欖仁樹之地上物，亦妨害原告所有
    權之行使等語，應屬有據。從而，原告本於民法第767 條規
    定，請求被告除去地上物並交還土地，為有理由，應予准許
    。
五、原告陳明願供擔保，聲請宣告假執行，經核尚無不合，爰酌
    定相當擔保金額准許之。
六、訴訟費用之依據：民事訴訟法78條。
中    華    民    國    95    年    2     月    27    日
                  民事第二庭    法  官  趙思芸
以上正本係照原本作成
如對本判決上訴，須於判決送達後廿日內向本院提出上訴狀
中    華    民    國    95    年    2     月    27    日
                                書記官  朱克文


司法院資訊處製作；財團法人民間司法改革基金會備份。
